臺灣臺北地方法院民事判決　　　　　　 93年度簡上字第467號
上　訴　人　丙○○
即　被　告
被上訴人　　甲○○
訴訟代理人　乙○○
即　原　告
上列當事人間因侵權行為損害賠償事件，上訴人對於本院台北簡
易庭民國九十三年六月八日93年度北簡字第7335號判決提起上訴
，本院判決如下：
    主  文
上訴駁回。
第二審訴訟費用由上訴人負擔。
    事  實  及  理  由
一、被上訴人起訴主張：被上訴人於民國（下同）92年1月16日
    清晨五時五十分，駕駛其所有之車號Ｑ7－2267號自用小客
    車，行經台北市市○○道與八德路口時，因上訴人駕駛之車
    號Ｚ2－0421號自用小貨車違規左轉，與其自用小客車發生
    碰撞，致其自用小客車損壞嚴重無法使用，車輛價值由肇事
    前之殘值新台幣（下同）十一萬元，肇事後出售僅得一萬二
    千元；又預估其自用小客車之修理費為十四萬二千七百元，
    另上訴人應賠償交通補償即四十個工作天計一千二百元（每
    日以三百元計）；被上訴人據以向上訴人請求賠償遭拒，爰
    起訴請求上訴人給付十四萬八千元（被上訴人起訴時，原請
    求十五萬四千七百元，嗣減縮聲明）及自起訴狀繕本送達翌
    日即九十二年五月一日起至清償日止，依年息百分之五計算
    之利息。並聲明：上訴人上訴駁回（原判決命上訴人給付被
    上訴人上揭自用小客車價值減損九萬八千元之六萬五千一百
    元及法定利息，並駁回被上訴人其餘請求。被上訴人就其敗
    訴部分，未聲明不服，不在本院審理範圍）。
二、上訴人辯稱：被上訴人駕車不但超速，無照駕駛、未帶行照
    且未注意車前狀況，被上訴人之過失較大，原判決認上訴人
    過失比例為十分之七，確實過重。且上訴人小貨車未肇事前
    的價值為二萬多元，肇事後的殘值為五千元，上訴人請求差
    額抵銷之等語。爰聲明：(一)原判決不利於上訴人部分廢棄；
    (二)前開廢棄部分被上訴人於第一審之訴駁回。
三、按因故意或過失，不法侵害他人之權利者，負損害賠償責任
    ，民法第一百八十四條第一項前段定有明文。又汽車駕駛人
    駕駛汽車應遵守道路交通標誌、標線、號誌之指示，道路交
    通安全規則第九十條前段亦有明文。本件上訴人於上揭時地
    ，在上開設有禁止左轉標誌之路段，竟駕駛前揭自用小貨車
    違規左轉與直行之被上訴人自用小客車碰撞致兩車均受損，
    為二造所不爭執，並有道路交通事故對方當事人資料表、照
    片、臺北市政府警察局交通警察大隊交通事故肇事原因初步
    分析研判表等件附卷可證，依上開規定，上訴人應負侵權行
    為損害賠償責任。
四、上訴人抗辯本件車禍肇事被上訴人亦有過失等語，辯稱被上
    訴人駕車超速，未注意車前狀況等語，被上訴人於原審雖否
    認其情，陳稱其係依速限行駛，並無超速云云。惟查被上訴
    人於肇事後處理警員調查時自承當時車行時速四十至五十公
    里，已超過該路段之速限時速四十公里等情，有上訴人所提
    上揭台北市政府警察局交通警察大隊交通事故肇事原因初步
    分析研判表為證，上訴人此部分所辯，應為可採。
五、另上訴人抗辯被上訴人無照駕駛及未注意車前狀況之過失云
    云，為被上訴人所否認，並有上訴人不爭執之被上訴人駕照
    影本為證；又依信賴原則，被上訴人駕車時應能期待上訴人
    遵守交通規則，而不違規左轉，上訴人竟違反之，尚難據此
    認被上訴人有何疏未注意車前狀況之情形，上揭研判表亦未
    認定被上訴人有疏未注意車前狀況之情形，且上訴人亦未舉
    證證明，是上訴人所辯，要無可採。
六、又上訴人抗辯被上訴人未帶行照云云，惟查，行車執照之目
    的乃公路管理機關為對車輛進行管制檢驗及變更登記所製發
    ，有無攜帶行車執照僅係駕駛人應否受行政處罰，與事故之
    發生及肇事責任之歸屬均無關連，是上訴人辯稱被上訴人未
    帶行車執照亦有過失云云，亦不足採。
七、被上訴人主張其因車禍致受有價值減損之損害九萬八千元等
    語。查，被上訴人主張肇事當時，其自用小客車之殘值為十
    一萬元，為上訴人所自認（見一審卷第七四頁）；而肇事之
    後，被上訴人出售該自小客車僅得一萬二千元等情，亦據其
    提出照片、汽車買賣合約書等件為證，且為上訴人所不爭執
    ，堪信為真實。前者減去後者，前揭自用小客車因本件車禍
    減少之價值為九萬八千元，是被上訴人之主張為可採。
八、上訴人復抗辯其前揭小貨車於車禍發生前價值二萬元，於車
    禍後殘值為五千元，且因遭撞損報廢，其所受之損失，應為
    減少之價值云云。查前揭小貨車之車齡約有十三年，排氣量
    為一千九百七十七西西，車輛老舊，有上訴人所提之照片、
    行政院環境保護署廢機動車輛回收管制聯單可證，且為上訴
    人所不爭執，而該車於本件車禍肇事當時，殘值為五千元，
    為上訴人所自認（見一審卷第九八頁），足認與事實相符，
    上訴人辯稱其小貨車肇事前的價值為二萬元云云，並未舉證
    以實其說，要無足採。又前揭小貨車於車禍發生後，因不堪
    使用而報廢，亦有前揭回收管制聯單可證，足認該車於車禍
    後已無價值，是以本件車禍上訴人之損失應為五千元，上訴
    人抗辯為無可取。另上訴人因報廢前揭小貨車，致獲取三千
    元獎勵金，此為上訴人依法主動報廢不堪使用之該車所得，
    與本件車禍無因果關係，並無損益相抵之適用，併此說明。
九、綜合上述，本院審酌本件車禍，兩造與有過失，上訴人與被
    上訴人之過失責任比例為七比三，被上訴人之損失金額為九
    萬八千元，上訴人應負擔十分之七即六萬八千六百元，上訴
    人之損失金額為五千元，被上訴人應負擔十分之三即一千五
    百元，上訴人主張抵銷，被上訴人得請求之損害金額應為六
    萬七千一百元（計算法：六萬八千六百元減一千五百元），
    被上訴人本於侵權行為之法律關係，請求六萬五千一百元及
    其法定利息（逾此金額部分，原判決駁回被上訴人於原審之
    請求，未據其上訴，不在本院審理範圍），為有理由，自應
    准許。從而，原審為上訴人應給付被上訴人六萬五千一百元
    及自民國九十二年五月一日起至清償日止，按年息百分之五
    計算之利息，並無不合。上訴意旨指摘原判決不當，求予廢
    棄改判，為無理由，應予駁回。
十、本件事證已臻明確，兩造其餘攻擊防禦方法及舉證，核與判
    決結果無影響，爰不一一論述，附此敘明。
據上論結，本件上訴為無理由，依民事訴訟法第四百三十六條之
一第三項、第四百四十九條第一項、第七十八條，判決如主文。
中　　華　　民　　國　　94　　年　　3 　　月　　31　　日
                  民事第六庭審判長法　官  吳光釗
                                  法  官  陳怡雯
                                  法  官  楊晉佳
以上正本係照原本作成。
本件不得上訴。
中　　華　　民　　國　　94　　年　　3 　　月　　31　　日
                    　　　　　  　書記官　朱俶伶
